【裁判字號】    98,訴,1701
【裁判日期】    980821
【裁判案由】    偽造文書等
【裁判全文】
臺灣板橋地方法院刑事判決              98年度訴字第1701號
公  訴  人  臺灣板橋地方法院檢察署檢察官
被      告  甲○○
選任辯護人  吳鴻奎律師
上列被告因偽造文書等案件，經檢察官提起公訴（98年度偵緝字
第606號），本院判決如下：
    主  文
甲○○犯侵占罪，處有期徒刑月；又犯行使偽造私文書罪，處
有期徒刑拾月；又犯非法由自動付款設備取財罪，處有期徒刑伍
月；又犯非法由自動付款設備取財罪，處有期徒刑伍月；又犯行
使偽造私文書罪，處有期徒刑柒月；又犯非法由自動付款設備取
財罪，處有期徒刑伍月。應執行有期徒刑貳年。
    事  實
一、甲○○與丙○○係朋友關係，受丙○○委託，代為保管丙○
    ○所有之彰化銀行土城分行（設臺北縣土城市○○路○ 段45
    號）帳號00000000000000號帳戶之存摺、印章及提款卡。詎
    甲○○於民國95年9 月25日得知勞工保險局匯款新臺幣（下
    同）1,721,880 元入丙○○上開帳戶後，竟萌生歹念，意圖
    為自己不法之所有，而為下列行為：
  (一)於95年9 月25日在其位於臺北縣板橋市○○路22之3 號住處
    ，先將丙○○前揭委託其保管而持有之存摺、印章及提款卡
    侵占入己。
  (二)(1)於95年9 月25日，基於行使偽造私文書及意圖為自己不法
    所有之詐欺犯意，持前揭存摺、印章前往彰化銀行板橋分行
    （設臺北縣板橋市○○路○ 段22號），未經丙○○之授權，
    擅自填載提款單並於其上蓋用丙○○之印章，偽造丙○○名
    義之提款單後，再持以向不知情之該分行人員行使，致該分
    行人員誤信甲○○係有權提款，陷於錯誤，而交付甲○○90
    萬元，足以生損害於丙○○及彰化銀行。(2)復於同日，另意
    圖為自己不法之所有，在不詳地點，由中國信託商業銀行設
    置之自動提款機，未經丙○○之授權，擅自插入前揭提款卡
    並輸入密碼，以此不正方法，接續自丙○○上開帳戶提領5
    筆2 萬元，金額共計10萬元。
  (三)(1)於95年9 月26日，意圖為自己不法之所有，在彰化銀行清
    水分行（設臺中縣清水鎮○○路196 號）之自動提款機，未
    經丙○○之授權，擅自插入前揭提款卡並輸入密碼，以此不
    正方法，接續自丙○○上開帳戶提領3 筆3 萬元，金額共計
    9 萬元。(2)復於同日，另基於行使偽造私文書及意圖為自己
    不法所有之詐欺犯意，持前揭存摺、印章前往彰化銀行光復
    分行（設臺北縣板橋市○○路○ 段62號），未經丙○○之授
    權，擅自填載提款單並於其上蓋用丙○○印章，偽造丙○○
    名義之提款單後，再持以向不知情之該分行人員行使，致該
    分行人員誤信甲○○係有權提款，陷於錯誤，而交付甲○○
    50 萬 元，足以生損害於丙○○及彰化銀行。
  (四)於95年9 月27日，意圖為自己不法之所有，在彰化銀行清水
    分行之自動提款機，未經丙○○之授權，擅自插入前揭提款
    卡並輸入密碼，以此不正方法，接續自丙○○上開帳戶提領
    3 筆3 萬元及1 筆1 萬元，金額共計10萬元。甲○○得逞後
    ，即攜帶前述丙○○之存摺、印章及提款卡逃逸無蹤。
二、案經丙○○告訴及臺北縣政府警察局板橋分局報請臺灣板橋
    地方法院檢察署檢察官偵查起訴。
    理  由
一、按被告以外之人（包括證人、鑑定人、告訴人、被害人及共
    同被告等）於審判外之陳述雖不符前4 條之規定，而經當事
    人於審判程序同意作為證據，法院審酌該言詞陳述或書面陳
    述作成時之情況，認為適當者，亦得為證據；當事人、代理
    人或辯護人於法院調查證據，知有第159 條第1 項不得為證
    據之情形，而未於言詞辯論終結前聲明異議者，視為有前項
    之同意，刑事訴訟法第159 條之5 定有明文。立法意旨在於
    傳聞證據未經當事人之反對詰問予以核實，原則上先予排除
    。惟若當事人已放棄反對詰問權，於審判程序中表明同意該
    等傳聞證據可作為證據；或於言詞辯論終結前未聲明異議，
    基於尊重當事人對傳聞證據之處分權，及證據資料愈豐富，
    愈有助於真實發見之理念，且強化言詞辯論主義，使訴訟程
    序得以順暢進行，上開傳聞證據亦均具有證據能力。本件被
    告甲○○、辯護人及檢察官於言詞辯論終結前，均未就本院
    所認定犯罪事實而經調查採用之證據主張有刑事訴訟法第15
    9 條第1 項不得為證據之情形，本院復審酌各該證據作成時
    並無違法及證明力明顯過低之瑕疵等情況，認為適當，是本
    件所認定犯罪事實所採用之證據均有證據能力，合先敘明。
二、訊據被告甲○○固坦承確有於上揭時、地，持告訴人丙○○
    委託其保管而持有之存摺、印章及提款卡至前述銀行以臨櫃
    、自動提款機等方式提領如上所述各該金額之事實，惟矢口
    否認有何侵占、行使偽造私文書、詐欺取財、非法由自動付
    款設備取財等犯行，辯稱：伊確係因經濟困窘，告訴人基於
    協助伊，才將其所有之存摺、印章及提款卡等重要物品交付
    予伊，並告知密碼，使伊得自由運用該資金云云。然查：
  (一)被告於上揭時間，持告訴人丙○○委託其保管而持有之存摺
    、印章及提款卡分次前往前述之銀行以臨櫃、操作自動提款
    機等方式提領如上所述各該金額，共計169 萬元後逃逸無蹤
    避不見面之事實，業經被告於審理時供述在卷，並經告訴人
    丙○○於偵查中指訴歷歷，又有存摺存款- 交易明細查詢（
    見95年度偵字第2759 8號偵查卷宗第17頁）、彰化銀行土城
    分行95年11月17日彰土城字第2665號函（見95年度他字第67
    52號偵查卷宗第13頁）附卷可稽，衡諸被告將告訴人所交付
    予其保管之存摺、印章及提款卡等物，逕自持以處分使用而
    提領共計169 萬元供已花用，逃逸無蹤未予返還等情，足認
    即有將存摺、印章及提款卡等物易持有為所有之主觀犯意及
    客觀犯行，彰彰明甚。
  (二)證人即告訴人丙○○於審理時結證稱：伊在彰化銀行土城分
    行有申辦帳戶，該帳戶的存摺、印章及提款卡都寄放在被告
    處，在未發生本件情事前，就已經有二、三年了，伊是出於
    信任，才將存摺、印章及提款卡都放在被告那裡，但沒想到
    被告會這樣；伊並無授權給被告去提領169 萬元，被告要去
    領錢也沒跟伊說過，是勞工保險局寄退休金通知單給伊，伊
    才知道帳戶內有170 多萬元，後來伊去彰化銀行板橋分行查
    詢時，才知道錢都被領走了，帳戶裡面的錢是伊所有，被告
    不可以使用等語（見本院98年7 月31日審判筆錄第3 至5 頁
    ），可知被告前揭提領帳戶內金額之行為，乃其擅自所為，
    並未得有告訴人之同意，至為灼然。
  (三)告訴人丙○○將所有之帳戶存摺、印章、提款卡等物寄放予
    被告保管一節，雖為被告所是認，但被告先係以95年的時候
    ，因欠有卡債一百多萬元，告訴人說有要以退休的那一筆錢
    幫被告還卡債，所以就把金融卡、存摺、印章拿給被告，叫
    被告去提領云云置辯（見本院98年6 月16日準備程序筆錄第
    2 頁）。嗣經證人即告訴人丙○○於審理時結證稱：伊之前
    將印章、存摺、提款卡交給被告是因為信任被告，而且伊有
    向被告借錢，伊雖每個月都有領薪水，但到月底就沒有錢，
    所以還要向被告借錢，月初再還，伊每個月都有欠被告錢，
    所以每個月被告都自動去提領錢，這兩年來，每個月都是被
    告領錢之後，先扣除伊欠被告的錢，剩下的錢再交給伊等語
    （見本院98年7 月31日審判筆錄第7 、8 頁），參互勾稽，
    足徵告訴人將其所有之帳戶存摺、印章、提款卡等物寄放予
    被告，已有多時，且有固定之提領交付金錢模式，並非嗣因
    同意以其退休金為被告清償卡債之情況下始交付予被告，被
    告前開所辯顯不可信。
  (四)又辯護人另以被告於95年間與告訴人係男女朋友，因當時身
    負多筆貸款，金額高達826,062 元，茲因負債比高，且各家
    信用卡之循環利息亦高，每月負擔沈重，告訴人因此同意將
    其存摺、印章及提款卡等物品交付被告，並同意被告得自由
    運用其帳戶內之金額云云為辯。但經證人即告訴人丙○○於
    審理時結證：伊與被告係因送貨業務而認識，除了送貨、收
    貨外，與被告並無什麼關係等語（見本院98年7 月31日審判
    筆錄第11頁），而被告對告訴人就其二人關係之描述，亦無
    其他補充意見，觀諸被告前於準備程序時即稱兩、三年前伊
    與被告一直都是好朋友，一直都有往來，告訴人蠻喜歡伊，
    要伊與其在一起，但伊一直沒有答應等語（見本院98年6 月
    16日準備程序筆錄第2 頁），益徵被告與告訴人間並非一般
    人理解上交往親密之男女朋友關係，更無從推認告訴人本因
    他故將其所有之帳戶存摺、印章、提款卡等物交付予被告保
    管，而逕認除原先雙方約定之固定提領模式外，當然亦包括
    已授權可提領其帳戶內之退休金。況且被告復辯以因告訴人
    身上沒錢的話，就向其要錢，而其自告訴人帳戶內提領的金
    額，均是拿去償還卡債云云，惟被告對此部分既未能解釋積
    欠債務之緣由，也未釋明提領之金額確用於清償信用卡之債
    務，更無法舉出於相當時間內已為債務清償之任何證明，總
    此，均難據以逕為有利被告之事實認定。
  (五)綜上所述，足認被告上開所辯各節，均係圖卸飾詞，殊無可
    採，罪證明確，犯行洵堪認定。
三、核被告於犯罪事實一之(一)所為，係犯刑法第335 條第1 項之
    侵占罪。又被告於犯罪事實一之(二)之(1)、(三)之(2)所為，均係
    犯刑法第216 條、第210 條之行使偽造私文書罪、第339 條
    第1 項之詐欺取財罪；其盜用告訴人丙○○之印文係偽造私
    文書之階段行為，又偽造私文書之低度行為，為行使偽造私
    文書之高度行為所吸收，均不另論罪。而其於95年9 月25日
    （犯罪事實一之(二)之(1)）、26日（犯罪事實一之(三)之(2)），
    係各以一行為觸犯行使偽造私文書罪及詐欺取財罪，為想像
    競合犯，依刑法第55條規定，應從較重之行使偽造私文書罪
    處斷。又其於犯罪事實一之(二)之(2)、(三)之(1)、(四)所為，則均
    係犯刑法第339 條之2 第1 項之非法由自動付款設備取財罪
    ；被告於95年9 月25日（犯罪事實一之(二)之(2)）、26日（犯
    罪事實一之(三)之(1)）、27日（犯罪事實一之(四)）各有多次接
    續非法由自動付款設備取財犯行，所侵害之法益相同，且數
    行為於密接之時、地接續實施，評價上難以強行分開，應視
    為數個舉動之接續施行，各論以接續犯之包括一罪。被告所
    犯上開一次侵占罪、二次行使偽造私文書罪、三次非法由自
    動付款設備取財罪，犯意各別，行為互殊，各具獨立性，應
    予分論併罰。爰審酌被告並無前科紀錄，素行尚可，但不知
    循正道取財，罔顧信義，不能克制自己之貪慾，動機容有可
    訾，竟對於被害人之退休金收入加諸侵害，兼衡其犯罪之手
    段、次數、與被害人平日之關係、犯罪後之態度，又迄未能
    與被害人達成和解以返還金額取得諒解等一切情狀，分別量
    處如主文所示之刑，並依刑法第51條第5 款規定，定其應執
    行之刑，以示懲儆。
四、至於被告所偽造之私文書提款單，業經其持向各該彰化銀行
    分行行使，已非被告所有之物，且未經扣案，未能逕認有偽
    造丙○○署名，而盜用於其上之丙○○印文，又非偽造之印
    文，爰均不併予宣告沒收。公訴意旨認有偽造之丙○○署名
    及印文，雖未扣案，惟不能證明業已滅失，應依刑法第219
    條規定併予宣告沒收等語，容有誤會，應予說明。末查被告
    前經臺灣板橋地方法院檢察署於96年5 月1 日發布通緝後，
    並未自動歸案，迄至98年2 月19日始為警緝獲到案，此有臺
    灣板橋地方法院檢察署乙○榮偵張緝字第2212號通緝書、被
    告98年2 月19日調查筆錄在卷可按，依96年7 月16日生效施
    行之中華民國九十六年罪犯減刑條例第5 條規定，被告本件
    所犯之罪自無從依該條例規定予以減刑，併此敘明。
據上論斷，應依刑事訴訟法第299 條第1 項前段，刑法第335 條
第1 項、第216 條、第210 條、第339 條第1 項、第339 條之2
第1 項、第55條、第51條第5 款，刑法施行法第1 條之1 ，判決
如主文。
本案經檢察官劉仕國到庭執行職務
中    華    民    國    98    年    8     月    21    日
                刑事第十四庭    審判長法  官  張江澤
                                      法  官  陳明偉
                                      法  官  劉景宜
上列正本證明與原本無異。
如不服本判決，應於判決送達後10日內敘明上訴理由，向本院提
出上訴狀 (應附繕本) ，上訴於臺灣高等法院。其未敘述上訴理
由者，應於上訴期間屆滿後20日內向本院補提理由書「切勿逕送
上級法院」。
                                      書記官  梁宜庭
中    華    民    國    98    年    8     月    27    日
附錄本案論罪科刑法條全文：
刑法第335條
意圖為自己或第三人不法之所有，而侵占自己持有他人之物者，
處五年以下有期徒刑、拘役或科或併科一千元以下罰金。
前項之未遂犯罰之。
刑法第216條
行使第二百十條至第二百十五條之文書者，依偽造、變造文書或
登載不實事項或使登載不實事項之規定處斷。
刑法第210條
偽造、變造私文書，足以生損害於公眾或他人者，處五年以下有
期徒刑。
刑法第339條
意圖為自己或第三人不法之所有，以詐術使人將本人或第三人之
物交付者，處五年以下有期徒刑、拘役或科或併科一千元以下罰
金。
以前項方法得財產上不法之利益或使第三人得之者，亦同。
前二項之未遂犯罰之。
刑法第339條之2
意圖為自己或第三人不法之所有，以不正方法由自動付款設備取
得他人之物者，處三年以下有期徒刑、拘役或一萬元以下罰金。
以前項方法得財產上不法之利益或使第三人得之者，亦同。


司法院資訊處製作；財團法人民間司法改革基金會備份。
